【裁判字號】    99,交聲,234
【裁判日期】    991029
【裁判案由】    違反道路交通管理處罰條例聲明異議
【裁判全文】
臺灣新竹地方法院交通事件裁定         99年度交聲字第234號
移送機關即  交通部公路總局新竹區監理所
原處分機關
異  議  人  全泰救護車有限公司
即受處分人
代  表  人  甲○○
上列異議人因違反道路交通管理處罰條例案件，對交通部公路總
局新竹區監理所民國99年4 月21日竹監自字第裁50-ZHBl11394號
所為之違反道路交通管理事件裁決處分，聲明異議，本院裁定如
下:
    主  文
原處分撤銷。
全泰救護車有限公司所有之車牌號碼2P-4173 號自用一般小客車
，行駛於高速公路，不遵使用限制之管制規則，而有行車速度超
過規定之最高速限，處罰鍰新臺幣伍仟元。
    理  由
一、按交通法庭認為聲明異議有理由或聲明異議雖無理由而原處
    分不當或違法者，應以裁定將原處分經聲明異議部分撤銷，
    並自為裁定，道路交通案件處理辦法第20條前段定有明文。
    次按汽車行駛於高速公路、快速公路或設站管制之道路，不
    遵使用限制、禁止、行車管制及管理事項之管制規則，而有
    行車速度超過規定之最高速限或低於規定之最低速限者，處
    汽車駕駛人新臺幣（下同）3,000元以上6,000元以下罰鍰，
    道路交通管理處罰條例第33條第1項第1款亦定有明文。
二、原處分意旨略以：聲明異議人即受處分人全泰救護車有限公
    司（下稱全泰救護車公司）所有之車牌號碼2P-4173 號自用
    一般小客車（下稱系爭救護車），於民國99年2月2日下午1
    時1分許，行經國道三號高速公路南下334.8公里處，因有「
    速限110公里，經雷達（射）測定行速為152公里，超速42公
    里」之違規行為，經舉發單位即內政部警政署國道公路警察
    局第八警察隊白河分隊警員填掣公警局交字第ZHBl11394 號
    舉發違反道路交通管理事件通知單（下稱舉發通知單）予以
    逕行舉發。後異議人不服舉發，於應到案日期前向原處分機
    關提出申訴，經原處分機關調查結果，仍認異議人所有之系
    爭救護車確有行駛高速公路速度超過規定最高速限（40公里
    以上未滿60公里）之違規事實，乃依道路交通管理處罰條例
    第33條第1項第1款、第63條第1項第1款及違反道路交通管理
    事件統一裁罰基準表之規定，於99年4 月21日以竹監自字第
    裁50-ZHBl11394號違反道路交通管理事件裁決書（下稱裁決
    書）裁處異議人罰鍰5，000元並記違規點數1點等語。
三、異議意旨略以：本公司於99年2月2日接獲馬偕紀念醫院新竹
    分院（下稱馬偕醫院新竹分院）急診室通知，要求派遣救護
    車至該院轉送非居住於新竹縣市、因車禍致左大腿股骨骨折
    之傷患林清貴至屏東寶建醫療社團法人寶建醫院（下簡稱寶
    建醫院）接受開刀治療，以利家屬術後就近照顧。是本公司
    隨即派遣系爭救護車及兩名EMT 救護人員前往執勤，本車救
    護人員沿途監視傷患生命徵象，因該部位骨折不排除引發動
    脈大出血，進而產生出血性休克，危及傷患生命安全，且傷
    患血壓處於偏高狀態，充分顯示生命徵象並不穩定，基於不
    延誤傷患就醫時機，救護人員盡速將傷患送抵至接受診療院
    所救治，行為處置上並無不妥，應屬執行緊急勤務，原處分
    機關（異議意旨誤載為舉發單位）以家屬要求轉院為由，認
    定本案非緊急個案，不符緊急醫療救護法第3 條之規定，本
    公司對此提出聲明異議，請有關單位詳查云云。
四、經查:
(一)異議人全泰救護車公司所有之系爭救護車，於99年2月2日上
    午11時7 分許，搭載傷患林清貴，自馬偕醫院新竹分院出發
    執行勤務，於同日下午1時1分許，行經國道三號高速公路南
    下334.8公里處，因於速限110公里之路段，經雷達（射）測
    定行速為152 公里，而有「汽車行駛高速公路速度超過規定
    最高速限（40公里以上未滿60公里）」之違規行為，有上開
    舉發通知單、裁決書及全泰救護車有限公司勤務紀錄表各1
    份在卷可參，且上開超速之事實，亦為異議意旨所不爭執，
    是此部份事實堪予認定。
(二)按「汽車行駛高速公路及快速公路，應依速限標誌指示」、
    「在高速公路及快速公路上執行任務之救護車、消防車、警
    備車、工程車及救濟車，其行車速率不受前項規定之限制。
    但應依規定裝置明顯警示標識」，高速公路及快速公路交通
    管制規則第5條第1項前段及第2 項定有明文。次按「本法所
    稱緊急醫療救護，包括下列事項：一、緊急傷病或大量傷病
    患之現場緊急救護及醫療處理」、「本法用詞，定義如下：
    一、緊急傷病：指具有急性及嚴重性症狀，如未即時給予醫
    療救護處理，將導致個人健康、身體功能嚴重傷害或身體器
    官機能嚴重異常之傷病」，緊急醫療救護法第3條第1款、同
    法施行細則第2條第1款亦分別定有明文。準此，救護車執行
    緊急醫療救護，於必要之範圍內，固得依前揭規定主張不受
    交通法規管制之行車速度限制，進而主張違規行為不罰，然
    其執勤之緊急情事存在與否，仍應由主張免責之救護車即受
    罰主體充分主張、舉證證明之。
(三)異議人固以前開情詞置辯，然查，本件異議人全泰救護車公
    司所有之系爭救護車，所搭載轉院之病患林清貴係於99年2
    月2日凌晨1時55分許，因與機車發生擦撞之交通事故而為新
    竹市消防局載往馬偕醫院新竹分院接受治療，並施以抽吸式
    骨折板固定之急救處置，嗣病患到院主訴左大腿及臀部疼痛
    ，經醫師診療為左側大腿轉子骨下骨折，復經該院醫師評估
    ，及與病患家屬解釋及討論病情後，因病患家住屏東，家屬
    遂決定將病患轉診至屏東寶建醫院為進一步之手術處理，該
    院乃聯絡全泰救護車公司協助病患轉院，且病患林清貴於離
    院時，除抱怨骨折處疼痛外，本人意識清楚、生命徵象穩定
    ，並無其他不適，並非為緊急病患或大量傷病患等情，有新
    竹市消防局救護紀錄表、病患林清貴於馬偕醫院新竹分院之
    急診病例及馬偕紀念醫院新竹分院99年7月1日馬院竹急醫乙
    字第0990005578號函覆內容各1份在卷可參（分見本院卷第
    21 頁、第23頁至25頁及第19頁），足見病患林清貴經專業
    醫師評估可轉診至距新竹路途尚屬遙遠之屏東寶建醫院，亦
    係因病患狀況無急迫性，而非判認有重症須立時轉診之必要
    性存在；次查，生命徵象穩定與否，需就病患當時之體溫、
    呼吸、脈搏及血壓一併為觀察之指標，斷不能僅憑其中之一
    略有異常即遽認病患之生病徵象呈現不穩，而據異議人提出
    之全泰救護車有限公司救護紀錄表（見本院卷第8頁）所示
    ，系爭救護車於離院後執行該次病患轉診勤務之過程中，病
    患血壓雖有上升情形，處於偏高狀態，然其呼吸、脈搏之生
    理狀況均在正常數值範圍內，且病患當時意識亦清楚、血氧
    濃度亦屬良好，是綜觀上開病患之生理狀態，當認病患林清
    貴並無異議人所稱之充分顯示生命徵象並不穩定之情。況病
    患林清貴送抵屏東寶建醫院時，該院並未就其骨折處立即予
    以積極開刀治療（亦即非急刀），而僅先施以一般正常醫療
    常規之醫療處置，此亦有病患林清貴於屏東寶建醫院之病例
    1份附卷可稽（見本院卷第31頁至71頁）。是以，綜上情狀
    ，堪認系爭救護車所搭載之病患林清貴非罹緊急傷病，客觀
    上系爭救護車執行該次病患轉診勤務，實無其所稱之緊急傷
    病之事由存在，當非異議人所辯之執行緊急勤務，至為灼然
    。
(四)況道路交通速限之設置，係主管機關基於整體交通考量所為
    之規劃，目的係為維護社會大眾使用道路之秩序，用以確保
    公眾往來之安全，故在非屬緊急、急迫之情況下，尚不能以
    任何原因恣意枉顧交通速限之設置，以自行認定之必要狀況
    使用道路，否則交通秩序必無法維繫，人車生命安全將無以
    確保。是本件既非屬緊急醫療救護勤務，則異議人所有之系
    爭救護車無視於道路交通安全法規之行車速限，率然於高速
    公路超速行駛，並稱救護車所屬人員係基於不延誤傷患就醫
    時機，盡速將傷患送抵至接受診療院所救治，行為處置上並
    無不妥云云，無非超速後以此卸責，洵屬無據。
五、綜上所述，本件異議人所有之系爭救護車，確有行駛高速公
    路速度超過最高速限之違規事實，異議人所辯前情，尚乏實
    據，並非可採。本件事證明確，異議人之違規事實堪以認定
    。從而，原處分機關依道路交通管理處罰條例第33條第1 項
    第1款、第63條第1項第1款之規定，裁處異議人罰鍰5,000元
    並記違規點數1 點，固非無見，惟因道路交通管理處罰條例
    第63條第1項第1款規定，汽車駕駛人違反同條例第33條第1
    項，應予記違規點數1 點，此僅限於自然人情況下，始得予
    記點，蓋觀諸同條例第63條第3項規定，違規記點在6個月內
    ，達6 點以上者，吊扣駕駛執照，而駕駛執照僅自然人得申
    請，故異議人因非自然人，無從予以記違規點數，即無適用
    之餘地，是異議人之異議雖無理由，惟原處分機關未審酌及
    此而對異議人記違規點數，亦有未洽，自應由本院將原處分
    撤銷，並諭知如主文第2項所示，以資適法。
六、據上論斷，應依道路交通案件處理辦法第20條前段，裁定如
    主文。
中    華    民    國    99    年    10    月    29    日
                     交通法庭  法  官  魏瑞紅
以上正本證明與原本無異。
如不服本裁定，應於裁定送達後5日內，向本院提出抗告狀。
中    華    民    國    99    年    11    月    1     日
                               書記官  李佩玲

司法院資訊處製作；財團法人民間司法改革基金會備份。
